【裁判字號】    97,易緝,219
【裁判日期】    980116
【裁判案由】    詐欺
【裁判全文】
臺灣臺北地方法院刑事判決             97年度易緝字第219號
公  訴  人  臺灣臺北地方法院檢察署檢察官
被      告  乙○○
上列被告乙○○因詐欺案件，經檢察官提起公訴（臺灣臺北地方
法院檢察署97年度偵字第14156 號），及移送併案審理（臺灣桃
園地方法院檢察署97年度偵字第21689 號、第22124 號），被告
乙○○於準備程序中就被訴事實為有罪之陳述，經本院合議庭就
被告乙○○部分裁定改用簡式審判程序，本院判決如下：
    主  文
乙○○幫助意圖為自己不法之所有，以詐術使人將本人之物交付
，處拘役伍拾伍日，如易科罰金，以新臺幣壹仟元折算壹日。
    事  實
一、乙○○明知社會上詐騙案件層出不窮，並可預見將自己之銀
    行帳戶存摺、金融卡及密碼提供他人使用，恐遭利用作為詐
    欺集團遂行詐欺取財犯罪之用。竟於民國97年3 月30日回溯
    數日前之某日，基於幫助詐欺取財之不確定故意，在位於桃
    園縣中壢市內壢火車站旁之全家便利商店前，將其所申辦之
    荷商荷蘭銀行股份有限公司（下稱荷蘭銀行）桃園分行帳號
    0000000000000 號帳戶之存摺、金融卡暨密碼，交付1 名不
    詳姓名、年籍自稱「陳先生」之成年男子，供該男子所屬詐
    騙犯罪集團作為詐欺取財犯行之用。而上開成年男子所屬之
    詐欺集團於收受前開存摺及金融卡暨密碼後，即意圖為自己
    不法之所有，基於詐欺取財之犯意，（一）於97年3 月30日
    下午15時49分至16時56分期間，佯稱驗明身分云云，使居住
    在臺北市○○街57之4 號1 樓之甲○○陷於錯誤，共匯款新
    臺幣（下同）12,000元之財物至上開乙○○所有之荷蘭銀行
    桃園分行帳戶內，旋由前開詐欺集團成員，持乙○○金融卡
    將上開帳戶內之款項提領一空。（二）於97年3 月30日某時
    ，撥打詹志達電話以網友見面幫忙支付計程車費用，需至AT
    M 前操作云云，致使詹志達陷於錯誤，而依據其指示，匯款
    2,00 0元至上開乙○○所有之荷蘭銀行桃園分行帳戶內，旋
    由前開詐欺集團成員，持乙○○金融卡將上開帳戶內之款項
    提領一空。（三）於97年3 月30日下午14時許，撥打楊宇翔
    電話佯稱援交確認身分需至ATM 前操作云云，致使楊宇翔陷
    於錯誤，而依據其指示，分別匯款29,983元、10,705元至上
    開乙○○所有之荷蘭銀行桃園分行帳戶內，旋由上開詐欺集
    團成員，持乙○○金融卡將上開帳戶內之款項全部領出花用
    。迄因甲○○、詹志達、楊宇翔察覺有異，報警循線始悉上
    情。
二、案經甲○○訴由臺北市政府警察局信義分局報請臺灣臺北地
    方法院檢察署檢察官提起公訴，暨詹志達訴請桃園縣警察局
    龜山分局、楊宇翔訴請基隆市警察局第一分局報請臺灣桃園
    地方法院檢察署檢察官移送本院併案審理，因乙○○於準備
    程序中就犯罪事實為有罪陳述，經合議庭裁定依簡式審判程
    序審理。
    理  由
壹、程序方面：
    按本件被告乙○○所犯係死刑、無期徒刑、最輕本刑為3 年
    以上有期徒刑以外之罪，其於準備程序就前揭被訴事實為有
    罪之陳述，經本院告知簡式審判程序之旨，並聽取其與公訴
    人之意見後，本院認無不得或不宜改依簡式審判程序進行之
    處，爰依刑事訴訟法第273 條之1 第1 項，裁定本件由受命
    法官獨任進行簡式審判程序，合先敘明。
貳、實體方面
一、上開犯罪事實，業據被告於本院準備程序中供承不諱，且經
    證人即告訴人甲○○於偵查中證述明確（見臺灣臺北地方法
    院檢察署97年度偵字第14156 號偵查卷，下稱北偵卷第29頁
    至第30頁，第57頁至第58頁），並與被害人詹志達（見臺灣
    桃園地方法院檢察署97年度偵字第21689 號卷，下稱桃偵卷
    第14頁至第15頁）、楊宇翔（見臺灣基隆地方法院檢察署97
    年度偵字第3050號卷，下稱基偵卷第9 頁至第12頁、第84頁
    至第85頁）於警詢中指述之被害情節相符，另有荷蘭銀行桃
    園分行97年4 月17日荷東銀字第970291號函暨檢附之乙○○
    開戶資料及資金往來明細、異動資料各1 份（見北偵卷第11
    頁至第18頁）、荷蘭銀行桃園分行97年5 月2 日荷東銀字第
    97 0298 號函及所附相關資料（見基偵卷第28頁至第35頁）
    、荷蘭銀行桃園分行97年5 月8 日荷東銀字第970300函及所
    附開戶基本資料與交易明細資料各1 份（見桃偵卷第21頁至
    第27頁）、郵政自動櫃員機交易明細表2 紙（見基偵卷第13
    頁）、YAHOO!奇摩交友對話紀錄1 份（見基偵卷第14頁至第
    20頁）、合作金庫銀行自動櫃員機交易明細表1 紙（見北偵
    卷第35頁）、臺北市第五信用合作社自動櫃員機交易明細表
    1 紙（見北偵卷第35頁）等件在卷可稽，足證被告任意性自
    白與事實相符，是本件事證明確，被告犯行堪以認定，應予
    依法論科。
二、按金融存款帳戶、存摺及金融卡，屬於個人財產權益，其專
    屬性、私密性極高，除非本人或與本人具密切之關係者，難
    認有何理由可自由使用私人之帳戶、存摺及金融卡，一般人
    亦均有應妥善保管上開物件，防止被他人冒用之認知。且近
    來詐欺集團犯案每每利用人頭帳戶為其犯罪工具，若任意提
    供自己帳戶及其相關物件資料與不明人士使用，將有遭他人
    作為財產犯罪時，非正當資金進出之用之不法用途，此為受
    有相當教育之人所應認識，是本件被告任意交付其所有之上
    開荷蘭銀行桃園分行帳戶資料與不詳姓名、年籍之成年人，
    即有以己帳戶供他人作為詐欺取財犯罪時使用之不確定故意
    甚明。惟被告僅提供上開銀行帳戶之相關物件，為他人之詐
    欺取財犯行提供助力，尚無以自己實施詐欺取財犯罪之意思
    ，而與他人有詐欺取財犯罪之犯意聯絡，或被告有直接參與
    詐欺取財犯罪構成要件行為之分擔情事，並非共同正犯。是
    核被告所為，係犯刑法第339 條第1 項、第30條第1 項之幫
    助詐欺取財罪。本件被告幫助他人犯罪，依刑法第30條第2
    項從犯之規定，按正犯之刑減輕之。被告以一提供帳戶之行
    為，幫助不詳之詐騙集團成員詐騙甲○○、詹志達、楊宇翔
    3 人，侵害數個財產法益，為想像競合犯，應從一重之幫助
    詐欺取財罪處斷。又起訴意旨雖僅論及被告幫助詐欺甲○○
    之行為，惟有關被告幫助詐欺詹志達、楊宇翔之行為，則與
    起訴部分有裁判上一罪關係，業如上述，且經檢察官移送併
    辦，當為聲請起訴效力所及，本院自得併予裁判。爰審酌被
    告乙○○前無任何犯罪紀錄，有臺灣高等法院被告前案紀錄
    表1 紙在卷可稽（見本院97年度易字第2487號卷第6 頁），
    素行堪稱良好，僅因一時失慮，便提供上開其所有之銀行帳
    戶之存摺、密碼及金融卡供他人為詐欺取財犯罪使用，影響
    社會正常交易安全，增加被害人尋求救濟之困難，並使犯罪
    之追查趨於複雜，暨被告犯罪後終坦認犯行，態度尚稱良好
    等一切情狀，量處如主文所示之刑，並依刑法第41條第1 項
    之規定諭知易科罰金之折算標準。
三、據上論斷，依刑事訴訟法第273 條之1 第1 項、第299 條第
    1 項前段，刑法第30條第1 項前段、第2 項、第339 條第1
    項、第41條第1 項前段，刑法施行法第1 條之1 ，判決如主
    文。
本案經檢察官楊雅清到庭執行職務。
中    華    民    國    98    年    1     月   16    日
                  刑事第十七庭法  官  葉力旗
上正本證明與原本無異。
如不服本判決，應於判決送達後10日內向本院提出上訴狀 (應抄
附繕本)。
                              書記官    林碧華
中    華    民    國    98    年    1    月    16    日
附錄本案論罪科刑法條全文：
中華民國刑法第339條：
意圖為自己或第三人不法之所有，以詐術使人將本人或第三人之
物交付者，處5年以下有期徒刑、拘役或科或併科1,000元以下罰
金。
以前項方法得財產上不法之利益或使第三人得之者，亦同。


司法院資訊處製作；財團法人民間司法改革基金會備份。
